臺灣臺北地方法院民事判決　　　　　　 100年度再易字第31號
再審原告　　駱美惠
訴訟代理人　劉錦隆律師
再審被告　　呂至剛
上列當事人間請求再審之訴事件，再審原告對於民國100年4月22
日本院99年度再易字第36號確定判決提起再審之訴，本院判決如
下：
    主  文
再審之訴駁回。
再審訴訟費用由再審原告負擔。
    理  由
一、按再審之訴，應於30日之不變期間內提起，前項期間，自判
    決確定時起算；判決於送達前確定者，自送達時起算；其再
    審之理由發生或知悉在後者，均自知悉時起算，民事訴訟法
    第500條第1項、第 2項定有明文。經查，本院99年度再易字
    第36號判決（下稱原確定判決）之判決書業於民國100年5月
     2日送達再審原告，有送達證書附於該案卷可稽，再審原告
    於同年 5月17日提起本件再審之訴，未逾30日之不變期間，
    於法即無不合，先予敘明。
二、本件再審意旨略以：再審原告於97年 6月27日主張抵銷時，
    主動債權計有違約金債權及買賣價金債權，二者均係獨立之
    債權，可單獨抵銷，且經再審被告於90年 7月13日應當付再
    審原告第3期價金新臺幣（下同）15萬元、90年8月18日應給
    付之第 4期價金為10萬元，合計25萬元，而再審原告對再審
    被告之違約金債權則為再審被告就前開價金未依約給付時，
    按日以千分之0.3計算至97年6月27日主張抵銷時止，分別遲
    延2541日、2496日，共計18萬9225元（15萬元x0.3/1000x25
    41+10萬元0.3/1000x2496），原確定判決未斟酌再審原告於
    97年 6月27日係主張就再審被告應給付之違約金及價金，與
    再審被告請求之違約金予以抵銷，且已主張係先就再審被告
    應給付再審原告之違約金為抵銷，再就再審被告應給付再審
    原告之價金為抵銷，而不當適用民法第342條準用同法第322
    條第 2款規定，而僅就再審原告對再審被告之價金與再審被
    告對再審原告之違約金債權予以抵銷。又違約金債權為獨立
    債權，與價金債權各自獨立存在，得單獨抵銷，故縱再審原
    告未指定如何抵銷，原確定判決未適用民法第 342條準用第
     322條規定，以再審原告因抵銷而獲益最多者，即再審被告
    應給付再審原告之違約金儘先抵銷，如有不足，始就再審被
    告應付再審原告之價金為抵銷，適用法規顯有錯誤等語，並
    聲明：(一)99年度再易字第36號民事確定判決廢棄；(二)再審被
    告在前訴訟程序之再審之訴駁回。
三、本件未經言詞辯論，故再審被告未為任何聲明或陳述。
四、次按，再審之訴顯無再審理由者，法院得不經言詞辯論，逕
    以判決駁回，同法第502第2項亦定有明文；所謂顯無再審理
    由，係指針對再審原告所主張之再審原因，無須另經調查辯
    論，即可判定其不足以動搖原確定判決所為判斷結果而言。
    再按適用法規顯有錯誤者，得以再審之訴對於確定終局判決
    聲明不服，民事訴訟法第496條第1項第 1款固有明文。而所
    謂適用法規顯有錯誤者，係指確定裁判所適用之法規顯然不
    合於法律規定，或與司法院現尚有效及大法官會議之解釋，
    或最高法院尚有效之判例顯然違反者，或消極的不適用法規
    ，顯然影響判決者而言，不包括認定事實錯誤、漏未審酌證
    據、取捨證據失當、判決不備理由及在學說上諸說併存致發
    生法律上見解歧異等情形在內（司法院大法官釋字第 177號
    解釋、最高法院60年台再字第170號、63年台上字第880號判
    例、90年台再第27號判決意旨參照）。
五、本件再審原告固主張原確定判決有未適用民法第 342條準用
    第 322條規定之違誤云云。然按，二人互負債務，而其給付
    種類相同，並均屆清償期者，各得以其債務，與他方之債務
    ，互為抵銷；抵銷，應以意思表示，向他方為之。其相互間
    債之關係，溯及最初得為抵銷時，按照抵銷數額而消滅。民
    法第334條第1項前段、第335條第1項分別定有明文。又抵銷
    ，應就兩造債務相當額，溯及宜為抵銷時生其效力者，係使
    得為抵銷之債務，於宜為抵銷時消滅，此後即不生債務人應
    否給付利息或違約金之問題（最高法院18年上字第 316號判
    例意旨、98年台上字第1846號判決意旨參照），則自抵銷適
    狀發生後，一經抵銷，債之關係即已消滅，自不發生債務人
    遲延責任，如為債務人遲延而給付遲延利息，得依不當得利
    之規定請求返還利益，債務人之違約金債務亦歸於消滅。經
    查，本件再審原告對再審被告之價金債權於90年 7月13日及
    同年8月31日屆清償期，再審被告對再審原告於同年7月10日
    及 8月28日有違約金債權，為兩造於原審所不爭執，原確定
    判決以本件再審原告固於前審第一審程序中之97年 6月27日
    始主張抵銷，兩造之債務溯及得抵銷時即90年 7月13日及90
    年 8月31日生抵銷之效力，即再審被告對再審原告之違約金
    債權分別於90年7月10日及90年8月28日確定為19萬5000元及
    23 萬100元，再審被告則分別應於90年7月13日、90年8月31
    日給付再審原告第3期價金15萬元及第4期價金10萬元，是兩
    造之債權溯及於得抵銷時，以90年7月13日之15萬元與90年7
    月10日19萬5000元相抵銷，同年8月31日之10萬元與同年8月
    28日23萬100元及7月13日未抵銷之 4萬5000元合計27萬5100
    元相抵銷後，再審原告尚欠17萬5100元，為其得心證之理由
    ，而依前開規定，再審原告對再審被告之價金債權經抵銷後
    ，再審被告即不生價金給付遲延之情形，再審原告之違約金
    債權自歸於消滅，是經核原確定判決並無再審原告所稱適用
    法規顯有錯誤之情事。
六、從而，再審原告提起本件再審之訴，顯無再審理由，爰不經
    言詞辯論，逕以判決駁回之。
七、據上論結，本件再審之訴顯無理由，依民事訴訟法第 502條
    第2項、第78條，判決如主文。
中    華    民    國    100    年    8    月    18    日
                  民事第三庭審判長  法  官   郭美杏
                                    法  官   汪怡君
                                    法  官   曾益盛
以上正本係照原本作成。
本判決不得上訴。
中    華    民    國    100    年    8    月    18    日
                                    書記官   蔡雲璽